臺灣高等法院刑事判決　　　　　　　　94年度上訴字第2035號
上　訴　人
即　被　告　甲○○
選任辯護人　郭瑋萍律師
上　訴　人
即　被　告　丙○○
選任辯護人　薛松雨律師
選任辯護人　王玫珺律師
上列被告等因被訴違反毒品危害防制條例等案件，不服臺灣臺北
地方法院93年度訴字第1669號，中華民國94年6月3日第一審判決
（起訴案號：臺灣臺北地方法院檢察署93年度偵字第17200號）
，提起上訴，本院判決如下：
    主  文
原判決關於甲○○、丙○○部分均撤銷。
甲○○、丙○○均無罪。
    理  由
一、公訴意旨略以：被告甲○○係乙○○（所犯共同販賣第三級
    毒品及寄藏手槍、子彈罪嫌，業經原審判決後，於第二審撤
    回上訴而告確定）之弟，乙○○與被告丙○○則係朋友關係
    。乙○○明知「呂明傑（另行追查）」所交付之改造手槍 1
    枝（槍枝管制編號0000000000號，含彈匣1具），及子彈5顆
    等物品，均具有殺傷力，竟未經許可，自民國91年間某日起
    ，在不詳地點予以收受後，無故持有之，並寄藏於其位於臺
    南縣新化鎮○○街131 巷52號住處。又乙○○等均明知第三
    級毒品愷他命係毒品危害防制條例所稱之毒品，未經許可，
    並不得持有、販賣、運輸，竟為營利，共同基於販賣、運輸
    第三級毒品愷他命之犯意聯絡，於93年9 月28日20時許，由
    丙○○駕駛其所有車牌號碼3Ｓ-7171號自用小客車，至乙○○、甲○○前揭住處會合後，三人共同將渠等於不詳時、地
    以1公克約新臺幣（下同）300元之價格所購入之第三級毒品
    愷他命8大包（總計毛重570公克、淨重564.61公克，驗餘淨
    重563.73公克）、愷他命32小包（總計毛重45公克、淨重25
    .80 公克，驗餘剩25.62公克）等毒品，及電子磅秤1只等物
    品均放入乙○○所有之側背包內，復為因應買賣毒品時防身
    之用，由乙○○將前述所寄藏持有於住處之改造手槍一枝（
    連同改造子彈5發、彈匣1具等）置入該袋內，由乙○○負責
    隨身攜帶該背包，丙○○、甲○○二人輪流駕駛，共同運輸
    上開第三級毒品愷他命北上至台北欲販賣予不特定人。嗣於
    93年9 月29日13時30分許，當三人駕駛上開自小客車共同前
    往臺北市松山區○○○路○段38號地下1樓之「京樺三溫暖」
    後，由乙○○攜帶上述側背包及前述物品，隨同丙○○下車
    進入該三溫暖後，由甲○○留在車上把風時，適員警據報趕
    至，而當場在乙○○隨身攜帶之側背包內起出上開毒品，及
    電子磅秤1只、改造手槍1枝（含彈匣1具）、子彈5發（驗餘
    剩4 發）等物品，而得知上情。因認被告甲○○、丙○○均
    犯有槍砲彈藥刀械管制條例第11條第4 項未經許可持有手槍
    罪、同條例第12條第4 項未經許可持有子彈罪及毒品危害防
    制條例第4條第3項運輸、販賣第三級毒品等罪嫌。
二、訊據被告甲○○、丙○○均堅決否認有何(一)共同未經許可持
    有手槍及子彈及(二)共同運輸、販賣第三級毒品之犯行，並辯
    稱如下：
  (一)、被告甲○○辯稱：伊並不知乙○○攜帶槍彈北上要購買毒
      品，伊於被警逮捕後始知乙○○身上攜帶槍彈並購買扣案
      之毒品，伊僅係為了找女友而隨乙○○的車北上，乙○○
      作什麼事，伊並不知情，至於警詢筆錄及檢察官訊問筆錄
      是乙○○要伊如此說，實際上警詢筆錄與檢察官訊問筆錄
      的內容都不實在，伊哥哥要伊在車上等，伊並沒有把風等
      語。
  (二)、被告丙○○辯稱：伊僅係要北上修自小客車，完全不知道
      乙○○攜帶槍彈北上購買毒品之事，乙○○要伊進去三溫
      暖幫他開一個房間，伊並不知情，伊與乙○○並無犯意聯
      絡或行為分擔等語。
三、公訴人認被告甲○○、丙○○涉有前開犯行，無非係以下列
    證據為其主要論據：
  (一)、共犯乙○○之警詢筆錄、偵訊筆錄中敘及其與被告丙○○
      共同運輸第三級毒品愷他命，及持有扣案之具殺傷力槍彈
      等語。
  (二)、被告甲○○之供述：其夥同被告丙○○共同持有該扣案槍
      彈及運輸扣案毒品等語。
  (三)、被告丙○○之自白：夥同甲○○運輸扣案毒品之事實。
  (四)、扣案之第三級毒品愷他命8大包（總計毛重570公克）、愷
      他命32小包（總計毛重45 公克）、電子磅秤1只、側背包
      等物品：被告甲○○、丙○○等共同販賣運輸第三級毒品
      等事實。
  (五)、扣案之改造手槍1把（槍枝管制編號00000000000號、含彈
      匣1具）及子彈5顆等物品：被告等共同非法持有具殺傷力
      槍、彈之事實。
  (六)、內政部警政署刑事警察局93年10月18日刑鑑字第09301998
      62號槍彈鑑定書：扣案槍、彈均有殺傷力之事實。
  (七)、內政部警政署刑事警察局93年11月23日刑鑑字第09301998
      33號鑑驗通知書：被告等共同運輸之扣案毒品確係第三級
      毒品愷他命。
  (八)、台灣尖端先進生技醫藥股份有限公司93年10月26日之尿液
      檢驗報告三份：被告等共同施用第二級毒品MDMA及第三級
      毒品愷他命之事實。
四、按「犯罪事實應依證據認定之，無證據不得認定犯罪事實」
    ；又「不能證明被告犯罪或其行為不罰者，應諭知無罪之判
    決」，刑事訴訟法第154條第2項、第301條第1項分別定有明
    文。次按「認定不利於被告之事實，須依積極證據，茍積極
    證據不足為不利於被告事實之認定時，即應為有利於被告之
    認定，更不必有何有利之證據」，最高法院30年上字第 816
    號判例可資參照。另「認定犯罪事實所憑之證據，雖不以直
    接證據為限，間接證據亦包括在內；然而無論直接或間接證
    據，其為訴訟上之證明，須於通常一般之人均不致有所懷疑
    ，而得確信其為真實之程度者，始得據為有罪之認定，倘其
    證明尚未達到此一程度，而有合理之懷疑存在時，事實審法
    院復已就其心證上理由予以闡述，敘明其如何無從為有罪之
    確信，因而為無罪之判決，尚不得任意指為違法。」最高法
    院76年台上字第4986號著有判例。經查：
  (一)、本案之爭點如下：
  １、乙○○攜帶扣案槍彈北上之事，被告甲○○、丙○○二人
      是否知情？如知情，始有「被告甲○○、丙○○與乙○○
      共同持有扣案槍彈」之問題，此涉及乙○○與被告甲○○
      、丙○○有無犯意聯絡之問題。
  ２、本件扣案之第三級毒品愷他命，究竟是由何人在何處購買
      ？檢察官起訴書記載「於不詳時、地，以1公克約300元之
      價格購入之第三級毒品」？惟乙○○則供稱：「第三級毒
      品愷他命是在台北市○○○路恩主公廟附近向『小健』買
      的」？如係前者，則涉及被告乙○○、丙○○2 人是否知
      情？有無共同運輸毒品之問題；如係後者，則無共同運輸
      毒品之問題，僅涉及被告甲○○、甲○○2 人對乙○○購
      買第三級毒品之事，是否知情？3 人之間有無犯意聯絡、
      行為分擔之問題。
  ３、檢察官起訴書證據並所犯法條雖記載：「(一)、共犯乙○○
      之警詢筆錄、偵訊筆錄中敘及其與被告丙○○共同運輸第
      三級毒品愷他命，及持有扣案之具殺傷力槍彈等語。(二)、
      被告甲○○之供述：其夥同被告丙○○共同持有該扣案槍
      彈及運輸扣案毒品等語。(三)、被告丙○○之自白：夥同甲○○運輸扣案毒品之事實。」三種人的證據方法，惟查：
    (1)共犯所為不利於己之陳述，就自己被訴部分，屬於被告自
      白之問題，應依自白法則判定其有無證據能力及證明力。
    (2)共犯所為不利於己之陳述，如涉及他人之犯罪事實，則係
      屬於證人之性質，應依人證之調查程序為之，如未依法令
      其具結而為陳述，則該陳述，依法不得作為證據。
  (二)、程序事項：
  １、按「我刑事訴訟法為保障被告受公平審判及發現實體真實
      ，於92年2月6日修正及增訂公布施行之前及之後，對於人
      證之調查均採言詞及直接審理方式，並規定被告有與證人
      對質及詰問證人之權利，其中被告之對質詰問權，係屬憲
      法第八條第一項規定『非由法院依法定程序不得審問處罰
      』之正當法律程序所保障之基本人權及第16條所保障之基
      本訴訟權，不容任意剝奪；又刑事審判上之共同被告，係
      為訴訟經濟等原因，由檢察官或自訴人合併或追加起訴，
      或由法院合併審判所形成，其間各別被告及犯罪事實仍獨
      立存在，各被告對於其他共同被告之案件而言，為被告以
      外之人，具證人之適格，而與被告有共犯關係之人，其於
      被告之案件，既非被告，自亦具證人之適格，如欲以共同
      被告或共犯之陳述為證據，該共同被告或共犯在本質上即
      屬證人，當應依人證之調查程序為之。從而，法院就被告
      之案件對其他共同被告或與被告有共犯關係之人調查，該
      共同被告或共犯在本質上即屬證人，不論在92年2月6日修
      正、增訂之刑事訴訟法公布施行前或施行後，均應依人證
      之調查程序傳喚該共同被告或共犯到場，命其立於證人之
      地位而為陳述，並通知被告，使被告有與之對質及詰問其
      現在與先前陳述之瑕疵的機會，以確保其對質詰問權，並
      藉以發現實體真實；否則，如傳喚共同被告或共犯到場命
      其立於證人地位陳述，而未通知被告或其辯護人到場，僅
      於審判期日向被告提示該共同被告或共犯之證供筆錄或告
      以要旨，或未傳喚共同被告或共犯到場作證，而僅於審判
      期日向被告提示該共同被告或共犯未經對質詰問之審判外
      陳述筆錄或告以要旨，被告之對質詰問權即無從行使，無
      異剝奪被告該等權利，且有害於實體真實之發現，其所踐
      行之調查程序，自難謂為適法，該證供筆錄或審判外之陳
      述均不能認係合法之證據資料。」最高法院94年度台上字
      第2604號判決採同一見解。
  ２、按「刑事訴訟之目的，固在發見真實，即尋求事實之真相
      使刑法得以正確適用，藉以維護社會之安全，刑事訴訟制
      度，無論係採職權主義或當事人主義，法院均居於公平第
      三人之立場，就當事人雙方之攻擊、防禦，基於辯論，形
      成正確之心證而為裁判，然為達實體真實之發見，仍應採
      取合理之手段，維持程序之公正，以保障個人之權益，因
      此，刑事審判，對於刑事訴訟之程序，自應確實遵守，以
      符憲法第8條第1項所規定：『非由法院依法定程序不得審
      問處罰』之旨而確保裁判之公正。刑事訴訟法第159條第1
      項規定：『被告以外之人於審判外之言詞或書面陳述，除
      法律有規定者外，不得作為證據』；其立法本旨係以證人
      於審判外之言詞或書面陳述，屬於傳聞證據，此項證據，
      當事人無從直接對於原供述者加以詰問，以擔保其真實性
      ，法院亦無從直接接觸證人而審酌其證言之憑信性，違背
      直接審理及言詞審理之原則，除具有必要性及信用性情況
      之除外者外，原則上不認其有許容性，自不具證據能力；
      至所謂具有必要性及信用性情況者，例如刑事訴訟法第15
      9條之1至第159條之5 及第206條等情形，仍例外認其有證
      據能力，惟應於判決理由說明之。」最高法院94年度台上
      字第2507號判決採同一見解。另按「92年9月1日施行之刑
      事訴訟法，已酌採英美法系之傳聞法則，於第159條第1項
      明定被告以外之人，於審判外之言詞或書面陳述，除法律
      有規定者外，不得作為證據，用以保障被告之反對詰問權
      。而本法所規定傳聞法則之例外，其中就被告以外之人於
      偵查中向檢察官所為之陳述，因檢察官代表國家偵查犯罪
      時，原則上當能遵守法定程序，且被告以外之人如有具結
      能力，仍應依法具結，以擔保其係據實陳述，故於第 159
      條之1第2項明定『除顯有不可信之情況者外』，得為證據
      ；又被告以外之人於檢察事務官、司法警察官或司法警察
      調查中所為之陳述，基於實體發現真實之訴訟目的，依第
      159條之2規定，如與審判中之陳述不符時，經比較結果，
      其先前之陳述，相對『具有較可信之特別情況』，且為證
      明犯罪事實存否所『必要』者，或於審判中有第159條之3
      所列死亡等原因而無法或拒絕陳述之各款情形之一，經證
      明其調查中所為陳述絕對『具有可信之特別情況』，且為
      證明犯罪事實之存否所『必要』者，亦例外地賦與證據能
      力。是所謂『顯有不可信性』、『相對特別可信性』與『
      絕對特別可信性』，係指陳述是否出於供述者之真意、有
      無違法取供情事之信用性而言，故應就偵查或調查筆錄製
      作之原因、過程及其功能等加以觀察其信用性，據以判斷
      該傳聞證據是否有顯不可信或有特別可信之情況而例外具
      有證據能力，並非對其陳述內容之證明力如何加以論斷，
      二者之層次有別，不容混淆。」最高法院94年度台上字第
      629 號判決採同一見解。經查：本件就被告甲○○、丙○○2人而言，共犯乙○○於93年9月29日之警詢筆錄，其所
      為不利於甲○○、丙○○之陳述筆錄；甲○○於93 年9月
      29日之警詢筆錄，其所為不利於丙○○之陳述筆錄，均係
      屬於被告甲○○或丙○○以外之人於審判外之書面陳述，
      依刑事訴訟法第159條第1項之規定，均為傳聞證據，且乙○○、甲○○於本院供稱：「我在製作警詢筆錄時，有點
      想推給丙○○。」（本院卷第49頁）；「在警詢時，為推
      卸責任，所以我們說把東西都說是丙○○的」（本院卷第
      100 頁）；「因為被捉時，心情很緊張，一心想把案子推
      給別人，希望能交保，主要是這樣把事情推給別人就推出
      去」；「我被收押後，我馬上承認東西是我的，我也向丙○○道歉。」（本院卷第112 頁），被告甲○○於本院另
      供稱：「因為在被訊問時，有被關在一個小房間，我什麼
      都不知道，乙○○有告訴我東西是丙○○的，我才會那樣
      說。後來乙○○又說東西是他的，我不知道東西是誰的，
      所以我就亂想，想到什麼就說什麼。」等語（本院卷第11
      4 頁），足徵警詢筆錄之陳述並非出於供述者之真意至明
      ，是以該警詢筆錄之製作程序，欠缺「相對特別可信性」
      之要件，並無傳聞例外法則之適用，故乙○○、丙○○、
      甲○○等人之警詢筆錄，對其他被告部分（屬於證人性質
      之部分），並不得作為證據。
  ３、按「證人、鑑定人依法應具結而未具結者，其證言或鑑定
      意見，不得作為證據，刑事訴訟法第158條之3定有明文。
      而同法第159條之1第2 項雖規定，被告以外之人於偵查中
      向檢察官所為之陳述，除顯有不可信之情況者外，得為證
      據。惟該被告以外之人（含共同被告、共犯、被害人、證
      人等），於偵查中向檢察官所為之陳述，性質上仍屬傳聞
      證據（即審判外之陳述），然因檢察官依法有訊問被告、
      證人及鑑定人之權，證人、鑑定人且須『具結』，而檢察
      官向被告以外之人所取得之陳述，原則上均能遵守法律規
      定，不致違法取供，其可信性極高，為兼顧理論與實務，
      因而規定除顯有不可信之情況者外，得為證據（參考刑事
      訴訟法第159條之1立法理由）。但被告以外之人於偵查中
      向檢察官所為之陳述，仍應依法具結，始有證據能力。」
      最高法院94年度台上第1644號判決採同一見解。經查：
    (1)乙○○對於被告甲○○、丙○○之案件；甲○○對被告丙○○之案件而言，均為被告以外之人，具證人之適格，乙○○、甲○○、丙○○3 人係互有共犯關係之人，其於被
      告甲○○、丙○○之案件，具證人之適格，如欲以共犯乙○○、甲○○、丙○○3 人彼此之陳述作為其他被告為證
      據，該共犯在本質上即屬證人，當應依人證之調查程序為
      之，合先敘明。
    (2)檢察官於93年9月29日訊問乙○○、甲○○、丙○○3人，
      均係以被告之身分予以訊問，有該訊問筆錄（偵字第1720
      0 號偵查卷第42頁至45頁）在卷可佐，乙○○陳述涉及丙○○之部分（例如，「為警查獲裝毒品及手槍的手提袋是
      丙○○的」、「一路上丙○○都叫我提東西」、「丙○○
      叫我弟弟在車上顧車」、「我們一路上吃喝都花丙○○的
      錢，都是丙○○付現」，偵查卷第45頁），甲○○陳述涉
      及丙○○之部分（例如，「為警查獲的毒品及槍枝子彈是
      丙○○的」、「丙○○帶毒品給我們吃，槍枝是被警捉到
      才知道」、「因為我們都是花丙○○的錢，所以會幫他作
      一些事，如提東西」，偵查卷第43頁），性質上均屬於證
      人，檢察官未依法令其具結，此等不利於其他被告之陳述
      ，依法不得作為證據。
    (3)檢察官於93年10月26日先以被告之身分訊問甲○○時，甲○○供稱：「我在家中有見丙○○拿槍，是在九月初，是
      在我哥哥的房間內」，所為不利丙○○之陳述，未經依法
      具結，依法不得作為證據。嗣檢察官命甲○○具結後，證
      人甲○○僅結證稱：「有些事情我不清楚，剛才都是我亂
      講的」等語（偵字第17200 號偵查卷第76頁），尚難據此
      而為不利被告丙○○之認定。
    (4)檢察官起訴書證據清單(一)記載：以「乙○○於警詢及偵查
      中陳述：與丙○○共同運輸第三級毒品愷他命」為證據，
      惟就「被告丙○○是否共同運輸第三級毒品」而言，乙○○是屬於證人之身分，因檢察官未令乙○○具結，故上開
      不利丙○○之檢察官訊問筆錄，並不得作為證據。此外，
      乙○○於檢察官訊問時所為不利於甲○○之陳述筆錄，亦
      係屬於證人身分，惟未經依法具結，並不得作為證據。
    (5)檢察官起訴書證據清單(二)記載：以「被告甲○○之供述：
      夥同丙○○共同持有該扣案槍彈及運輸毒品」而為不利被
      告丙○○之認定，惟甲○○所為不利於丙○○之陳述筆錄
      ，性質上屬於證人身分，未經依法具結，並不得作為證據
      。
    (6)檢察官起訴書證據清單(三)：以「丙○○之供述：夥同甲○○運輸扣案毒品」而為不利甲○○之陳述，係屬於證人身
      分，惟未經依法具結，並無證據能力。
  ４、乙○○於93年 9月30日法院決定羈押與否之訊問時供稱：
      「扣案物原本是丙○○所有，東西原本放在車上後座」；
      「改造槍枝是放在丙○○叫我揹的包包裡面查獲的，丙○○有從包包拿出小包的Ｋ他命分給我及我弟弟甲○○，因
      為我們一路上來吃的、喝的都是用丙○○他的，所以丙○○的袋子就在我身上」、「是丙○○叫我坐在一個開迪奧
      車子的人車上，後來丙○○叫我下車跟他去三溫暖」「丙○○提議北上的」等語（聲羈字第346 號卷第17頁至18頁
      ），就被告丙○○而言，均係被告以外之人陳述，本質上
      即屬證人之陳述，原審未令其具結，揆諸前揭說明，自不
      得作為證據。
  ５、按「刑事訴訟法第156條第2項規定：被告或共犯之自白，
      不得作為有罪判決之唯一證據，仍應調查其他必要之證據
      ，以察其是否與事實相符。其立法目的乃欲以補強證據擔
      保自白之真實性，亦即以補強證據之存在，藉之限制自白
      在證據上之價值。而所謂補強證據，則指除該自白本身外
      ，其他足以證明自白之犯罪事實確具有相當程度真實性之
      證據而言，雖所補強者，非以事實之全部為必要，但亦須
      因補強證據與自白之相互利用，足使犯罪事實獲得確信者
      ，始足當之。」最高法院94年度台上字第4650號判決採同
      一見解。經查：被告甲○○於檢察官93年10月26日訊問時
      ，供稱：「當天是我哥哥要去台北買Ｋ他命，我知道他有
      帶一把槍要防身，我在車上有看到。」云云（偵字第1720
      0 號偵查卷第76頁），惟查：證人即原審同案被告乙○○
      於原審中所供：「這次上來臺北我是跟他們說要上台北玩
      ，買毒品的事情，是他們事後才知道。從台南家來到被查
      獲過程中，沒有把槍拿出來過」等語（見原審卷第167 頁
      反面、168 頁）及於本院所稱：「甲○○、丙○○他們二
      人事前都不知情。我並未告訴丙○○是要去買Ｋ他命，亦
      未向丙○○說要到三溫暖驗藥，且北上途中，亦未曾把槍
      枝拿出來過」、「東四是在我身上搜到，確實也是我去買
      的，丙○○、甲○○不清楚」等語（見本院卷第47頁、10
      4頁、111頁），證人乙○○既未告知甲○○持槍彈要北上
      購買毒品，且未在車上把玩槍彈，被告甲○○自白稱：「
      當天是我哥哥要去台北買Ｋ他命，我知道他有帶一把槍要
      防身，我在車上有看到。」云云，顯非實在，自不得據此
      而為不利被告甲○○之認定。
  (三)、被告丙○○部分：
  １、被告丙○○於警詢時固供稱：「我與乙○○、甲○○是在
      93年9月29日13時30分在台北市松山區○○○路○段為警查
      獲而到案。…乙○○要我陪他到地下室，進去後就被逮捕
      ，並在乙○○之背包及手提袋內查獲乙支改造手槍及一些
      K 他命。查獲之毒品應該是乙○○所有」等語（見偵字第
      17200 號卷第11頁、16頁），惟堅決否認有何「知悉」或
      「參與」上開犯行之事實，並辯稱：「我是受乙○○所邀
      北上，適好我剛要到台北購買汽車零件，就由我駕車到台
      南搭載乙○○、甲○○兄弟二人一起北上，並不知乙○○
      身上攜帶槍枝及毒品，在車上亦未見乙○○有拿槍或其他
      東西」等語（見偵字第17200 號卷第12至13頁、44頁、76
      至77頁），核與證人即原審同案被告乙○○於原審中所供
      ：「這次上來臺北我是跟他們說要上台北玩，買毒品的事
      情，是他們事後才知道。從台南家來到被查獲過程中，沒
      有把槍拿出來過」等語（見原審卷第167頁反面、168頁）
      及於本院所稱：「甲○○、丙○○他們二人事前都不知情
      。我並未告訴丙○○是要去買Ｋ他命，亦未向丙○○說要
      到三溫暖驗藥，且北上途中，亦未曾把槍枝拿出來過」等
      語（見本院卷第47頁、111 頁）相符，可見被告丙○○是
      否確實知悉乙○○持有槍枝及欲北上購買毒品之事實，不
      無可疑。復參諸證人即警員陳宥任於原審中所證：「當時
      在查扣時才知道背包有手槍，袋子有毒品，我記得當時丙○○的表情很驚訝」等語（見原審卷第121 頁反面），益
      見被告丙○○事先並不知乙○○攜有槍枝及毒品北上與他
      人交易毒品之事實，否則為警查獲槍枝及毒品等違禁物品
      時，何須有驚訝之情？
  ２、證人乙○○及被告甲○○於檢察官偵查初訊時，雖均一致
      陳述：查扣物品均為丙○○所有，其等因自臺南一路上來
      吃、喝均由丙○○花費，故而由同案被告乙○○為丙○○
      提東西云云（見偵字第17200號卷第5頁、21頁、43頁、45
      頁），惟如前所述，此等陳述，均係被告丙○○以外之人
      所為不利丙○○之陳述，係屬於證人之性質，因未令其具
      結，依法不得作為證據。況證人乙○○於原審（聲請羈押
      之訊問時）供稱：「（為何之前在警察局說Ｋ他命、槍彈
      都是丙○○的？）當時是想要擺脫罪嫌。」等語（見原審
      偵聲字第269 號卷第10頁），且被告甲○○於原審中亦供
      承：「當時我哥哥跟我說東西是丙○○的，所以我在作筆
      錄時才說都是丙○○的，其實我什麼都不知道。」等語（
      見原審卷第52至53頁），嗣於本院亦供稱：「在警察局時
      是乙○○要我說的，原本我什麼都不知道，我就照乙○○
      所說的說」等語（見本院卷第118 頁），足見乙○○為求
      脫罪，乃虛偽告知甲○○扣案物品均為被告丙○○所有，
      二人因此而為虛偽陳述，則其等所為被告丙○○涉案之不
      實供述，自難作為不利被告丙○○之認定。
  ３、至於甲○○於警詢時陳稱：「我在家中有見丙○○拿槍」
      乙節，係被告丙○○以外之人於審判外所為之陳述，依刑
      事訴訟法第159條第1項之規定，不得作為證據，已如前述
      。況證人甲○○於原審中結證：「在警察局我哥哥跟我說
      那些槍、毒品都是丙○○的，其實我什麼都不知道，我哥
      這樣說，我就這樣跟警察說。當天檢察官開庭時我講的都
      忘記了，當時我頭很痛，檢察官嚇唬我，逼我，那時心情
      亂，因為想的跟之前講的不一樣，檢察官就一直問，我就
      隨便亂編，其實是不正確的」等語（見原審卷第157至158
      頁），復於本院再供稱：「我沒有看到槍枝，因為製作警
      詢筆錄時，乙○○說是丙○○的，所以我才會那樣說。後
      來乙○○才說東西是他的，我才慌了，我不知道要怎麼說
      ，才會隨便亂說，我是在要搭丙○○的車時才認識丙○○
      的」等語（見本院卷第100 頁），且被告丙○○亦供稱：
      當天才與甲○○第一次見面，之前不認識等情（見原審卷
      第161 頁），益見被告甲○○所稱：「曾於家中見丙○○
      拿槍」云云，顯不實在，自不可採，尚難據為不利於被告
      丙○○之認定。
  ４、扣案之槍彈，固具有殺傷力，扣案之毒品，亦經鑑驗確屬
      第三級毒品愷他命無誤，惟此僅能證明該槍彈有殺傷力，
      扣案為第三級毒品之事實，並無從證明被告丙○○是否知
      悉同案被告乙○○有攜帶槍彈北上購買毒品之事實，自難
      因同案被告乙○○身上起獲上開槍彈及毒品，即認被告丙○○亦同涉上開罪嫌。
  ５、至被告丙○○尿液檢驗結果，呈第三級毒品K 他命之陽性
      反應，有驗尿報告在卷可稽（見偵字第17200號卷第111頁
      ），惟此僅能證明被告丙○○有施用第三級毒品之事實，
      並不當然可得推認被告丙○○即有共同購買第三級毒品販
      賣之犯行。況被告丙○○業已供承：其以前沒有吸毒，而
      於PUB 裡面吸菸，之前不知道，吸了後，因為味道不一樣
      ，才知道上面有K他命等語（見原審卷第163頁），是其縱
      有施用第三級毒品之情形，亦不當然得為被告丙○○亦有
      購毒販賣犯行之認定。
  (四)、被告甲○○部分：
  １、被告甲○○否認知悉乙○○持槍彈北上購毒販賣之事，並
      辯稱：因聽到其兄乙○○在講電話，說好像要上臺北，當
      天是中秋節其亦想北上找女友，因此就搭車上來，預計待
      二天，在車上也沒有討論毒品的事，其都在車上睡覺，到
      臺北後，就跟著其兄及丙○○去KTV 唱歌後，再去跟著他
      們去PUB 跳舞，之後去朋友家休息睡覺。到臺北因為很晚
      ，沒有打電話給女友，想到了早上再找她等語（見原審卷
      第156至157頁、160頁）。
  ２、經查：被告甲○○北上找女友之目的，業經證人即原審同
      案被告乙○○於原審供述：「我弟弟他說上來台北玩，我
      弟弟的女朋友在台北，所以我就帶弟弟一起上來。」（聲
      羈字第346 號卷第21頁），另證稱：「我弟弟是要去找他
      女友的，這次上來臺北我是跟他說上台北玩，買毒品的事
      情是他們事後才知道，且買到毒品後，沒有告訴甲○○買
      到毒品，就已經被抓」等語（見原審卷第167頁反面至168
      頁），證人乙○○於本院中再證稱：「甲○○、丙○○他
      們二人事前都不知情，甲○○不知道我要去買搖頭丸」等
      語（見本院卷第47頁），「沒有向甲○○說要買Ｋ他命，
      因為我知道甲○○的女朋友在台北，問他要不要順便到台
      北，甲○○沒有開車，是在我下去驗藥時，叫他坐在駕駛
      座顧車。在車上，槍枝一直放在背包裏，沒有拿出來。從
      台南出發至買到Ｋ他命後，進入三溫暖，至請甲○○顧車
      之間，均沒有向甲○○說要買K他命或驗藥」等語明確（
      見本院卷第108頁、110頁），可見被告甲○○是否知悉乙○○北上購毒及持有槍枝之犯行，顯有疑義。
  ３、至被告甲○○雖於93年10月26日檢察官偵查中自白：「當
      天是乙○○要去臺北買Ｋ他命，『知道』他帶乙把槍要防
      身，在車上有看到」云云（見偵字第17200號卷第76頁）
      ，惟查：
    (1)證人乙○○與甲○○事先商議，為求卸責，先於當日警詢
      及偵查中供稱槍彈、毒品均為被告丙○○所有，嗣於檢察
      官再次偵訊時，被告乙○○即坦承犯行不諱，已據同案被
      告乙○○及被告丙○○供述明確，已如前述。
    (2)被告甲○○嗣於原審訊問時已改稱：「（當天是乙○○要
      去臺北買Ｋ他命，知道他帶乙把槍要防身，在車上有看到
      等語）之供述，並非屬實，在警察局我哥哥跟我說那些槍
      、毒品都是丙○○的，其實我什麼都不知道，我哥這樣說
      ，我就這樣跟警察說。當天檢察官開庭時我講的都忘記了
      ，當時我頭很痛，檢察官嚇唬我，逼我，那時心情亂，因
      為想的跟之前講的不一樣，檢察官就一直問，我就隨便亂
      編，其實是不正確的。因為沒有上法庭的經驗，所以很害
      怕，檢察官說我隨便亂說什麼，我就會被關幾年，心情很
      亂，所以其說哥哥乙○○要買Ｋ他命，知道他帶槍防身，
      這些都是不正確等語（見原審卷第157至158頁）。
    (3)被告甲○○復於本院審理中供稱：「我沒有看到槍枝，因
      為製作警詢筆錄時，乙○○說是丙○○的，所以我才會那
      樣說。後來乙○○才說東西是他的，我才慌了，我不知道
      要怎麼說，才會隨便亂說」等語（見本院卷第100 頁）、
      「因為在被訊問時，有關在一個小房間，我什麼都不知道
      ，乙○○有告訴我東西是丙○○的，我才會那樣說，後來
      乙○○又說東西是他的，我不知道東西是誰的，所以我就
      亂想，想到什麼就說什麼」等語（見本院卷第114 頁），
      衡情，被告甲○○因警詢及偵查初訊時之說詞均係附和其
      兄乙○○之說法，嗣於第二次偵訊時，乙○○翻異改口供
      承扣案物品為其所有時，被告乙○○因不及反應，故乃續
      而附和乙○○說詞而為虛編，亦非無據。
    (4)況除此之外，亦乏其他積極證據足資認定，被告甲○○確
      實「知悉」乙○○持有槍彈北上購買毒品之事實，自難據
      其有瑕疵之自白而為被告甲○○不利之認定。
  ４、扣案之槍彈，固具有殺傷力，扣案之毒品，亦經鑑驗確屬
      第三級毒品愷他命無誤，惟此僅能證明該槍彈有殺傷力，
      扣案為第三級毒品之事實，並無從證明被告甲○○是否知
      悉同案被告乙○○有攜帶槍彈北上購買毒品之事實，自難
      因同案被告乙○○身上起獲上開槍彈及毒品，即認被告丙○○亦同涉上開罪嫌。
  ５、至被告甲○○尿液檢驗結果，固呈第三級毒品Ｋ他命之陽
      性反應（見偵字第17200號卷第109頁），惟此並不當然可
      得推認被告甲○○即有共同購買第三級毒品販賣之犯行，
      況被告甲○○業已供承：其於PUB裡有施用K他命，Ｋ他命
      是之前在台南買的等語（見原審卷第157 頁），是其縱有
      施用第三級毒品之情形，亦不當然得為被告甲○○亦有購
      毒販賣犯行之認定。
  (五)、被告甲○○、丙○○被訴共同運輸第三級毒品部分：
  １、公訴意旨雖指訴被告等自臺南將上揭第三級毒品運輸至臺
      北，涉有運輸第三級毒品罪嫌，惟查，被告甲○○、丙○○及原審同案被告等人於警詢、偵查，乃至原審、本院審
      理時，均未陳稱內裝有扣案第三級毒品之手提袋，係自臺
      南攜帶至臺北，縱曾受詢問「上車時由何人提手提袋？」
      ，然並未就所指「上車時」之地點究在何處為特定，故公
      訴人指訴被告甲○○、丙○○涉有運輸第三級毒品罪嫌，
      尚無證據足資證明。
  ２、況乙○○於檢察官訊問時亦供稱：「我在台南時出發前就
      透過『阿豪』介紹，我準備20萬元上來。扣掉零花剩18萬
      全用來買毒品，『阿豪』的電話在我手機上。我與接頭的
      人沒有聯絡。是依『阿豪』的指示，到民權東路南山人壽
      前購買，購買時我們車停在旁邊，但只有我一個人上他們
      車，我知道他們2人也有在用，但他們2人不知道我此次要
      買。」（偵字第17200 號偵查卷第75頁）；被告丙○○於
      檢察官訊問時供稱：「有一輛白色奧迪車載乙○○，我跟
      甲○○開自己的車跟在他們後面，跟到三溫暖那裡，乙○○和他的朋友下車，乙○○要我跟他下去三溫暖店，就被
      查獲。」（同上偵查卷第76頁），益徵本件扣案第三級毒
      品，確實是乙○○在台北市○○○路南山人壽公司前搭上
      販賣者的自小客車，丙○○駕駛自己車輛尾隨其後至三溫
      暖店，扣案毒品並非乙○○自臺南攜帶北上至明，且未幾
      被告甲○○等人即於台北市○○○路○段38號地下1樓之「
      京樺三溫暖」為警查獲，顯難認甲○○、丙○○有何「運
      輸」第三級毒品愷他命之犯行。
  ３、此外，亦查無其他積極證據足以證明被告甲○○、丙○○
      2人有共同自臺南運輸第三級毒品北上之犯行。
  (六)、按「刑事訴訟法第161條已於民國91年 2月8日修正公布，
      其第 1項規定：檢察官就被告犯罪事實，應負舉證責任，
      並指出證明之方法。因此，檢察官對於起訴之犯罪事實，
      應負提出證據及說服之實質舉證責任。倘其所提出之證據
      ，不足為被告有罪之積極證明，或其指出證明之方法，無
      從說服法院以形成被告有罪之心證，基於無罪推定之原則
      ，自應為被告無罪判決之諭知。」最高法院92年台上字第
      128 號著有判例。另「共同正犯在犯意聯絡範圍內，始對
      其他共同正犯實施之行為，共負其責。」最高法院90年度
      台上字第3400號判決採同一見解。本件公訴人雖起訴被告
      甲○○、丙○○犯有共同未經許可持有手槍、子彈及運輸
      、販賣第三級毒品等罪嫌，惟起訴書所列證據，均不足以
      使本院對被告甲○○、丙○○共犯上述罪嫌，形成確信之
      心證，況檢察官就被告甲○○、丙○○就上述犯行與同案
      被告乙○○間，有何「事前之共同謀議」？或有「犯意聯
      絡」及「行為分擔」？等事項均未指出證明之方法。本院
      審理中，針對被告甲○○、丙○○二被訴事實，將原審共
      同被告乙○○改列證人並命其具結後交互詰問後（本院卷
      第101頁至109頁），亦未能發現被告甲○○、丙○○2 人
      與乙○○有何犯意聯絡或行為分擔，檢察官之舉證既存有
      合理之懷疑，本諸無罪推定原則，自應為被告甲○○、丙○○無罪之諭知。
  (七)、被告甲○○、丙○○被訴未經許可持有手槍及子彈罪嫌後
      ，槍砲彈藥刀械管制條例已於94年1 月26日經修正公布，
      並於同月28日施行，惟因被告甲○○、丙○○被訴未經許
      可持有手槍及子彈罪嫌，業經本院判決無罪，自無新舊法
      之比較，併此敘明。
五、此外，復查無其他積極證據足資證明被告被告甲○○、丙○○確涉公訴意旨所指之犯行，自應為被告甲○○、丙○○無
    罪之諭知。原審未察，逕對被告甲○○、丙○○二人論罪科
    刑，自有未合。
六、被告甲○○、丙○○上訴意旨，否認犯罪，而指摘原判決此
    部分不當，為有理由，自應由本院將原判決關於被告甲○○
    、丙○○部分撤銷，另為被告甲○○、丙○○二人無罪之諭
    知。
據上論斷，應依刑事訴訟法第369條第1項前段、第364條、第301
條第1項，判決如主文。
本案經檢察官黃東焄到庭執行職務。
中　　華　　民　　國　　94　　年　　9 　　月　　8 　　日
　　　　　　　　　刑事第二庭  審判長法　官  蔡長溪
　　　　　　　　　　　　　　　　　  法　官  楊貴志
　　　　　　　　　　　　　　　　　  法　官  林俊益
以上正本證明與原本無異。
檢察官如不服本判決，應於收受送達後10日內向本院提出上訴書
狀，其未敘述上訴之理由者並得於提起上訴後10日內向本院補提
理由書（均須按他造當事人之人數附繕本）。
被告不得上訴。
                                    書記官  廖月女
中　　華　　民　　國　　94　　年　　9 　　月　　12　　日
